【裁判字號】    96,訴,771
【裁判日期】    970409
【裁判案由】    綜合所得稅
【裁判全文】
臺中高等行政法院判決
                                九十六年度訴字第七七一號
                              .
原      告  甲○○
被      告  財政部臺灣省中區國稅局
代  表  人  乙○○
訴訟代理人  丙○○
上列當事人間因綜合所得稅事件，原告不服財政部中華民國九十
六年十一月十五日台財訴字第○九六○○四四五二○○號訴願決
定，提起行政訴訟。本院判決如下︰
    主  文
原告之訴駁回。
訴訟費用由原告負擔。
    事  實
甲、事實概要：緣原告於民國八十五年一月一日將其所承租之坐
    落台中縣沙鹿鎮○○段犁分小段六四之一地號土地，轉租予
    訴外人楊榮星及楊秀儀作為經營中台煤氣分裝場之用。嗣因
    原告未辦理八十九年度綜合所得稅結算申報，經楊榮星檢舉
    漏報取自中台煤氣分裝場租賃所得，被告所屬沙鹿稽徵所乃
    依查得資料核定八十九年度（八十九年一月份至二月份）租
    賃所得為新台幣（下同）一、○五九、○六六元，歸課補徵
    該年度綜合所得稅及處罰鍰。原告不服，循序提起行政訴訟
    ，經本院九十三年度訴字第五八四號判決駁回原告之訴，現
    正由最高行政法院審理中。嗣被告查得原告於八十九年九月
    廿八日領取楊榮星及楊秀儀提存應支付八十九年三月份起之
    租金及相當於租金之損害賠償金合計九六○、一二二元，遂
    再增列八十九年度租賃所得九六○、一二二元，重行核定原
    告當年度綜合所得總額為二、四六○、五三七元，再發單補
    徵稅額一九七、七三九元及處罰鍰一八一、二○○元（計至
    百元止）。原告不服，申經復查結果，獲准追減租賃所得二
    五五、三五三元及罰鍰五一、○○○元。原告仍不服，提起
    訴願遞遭駁回，遂提起本件行政訴訟。
乙、兩造聲明：
一、原告聲明求為判決：訴願決定及復查決定不利於原告之部分
    均撤銷。
二、被告聲明求為判決：原告之訴駁回。
丙、兩造之陳述：
壹、原告起訴意旨略以：
一、八十九年度利息及租賃所得乙案，已由被告九十二年度財綜
    所字第五一○九二○○○八○三號處分書處理在案，鈞院九
    十三年度訴字第五八四號亦判決八十九年度租賃所得為一、
    ○五九、○六六元，並非二、四六○、五三七元。該案刻正
    上訴中，惟其已經處理，未免重複，應予註銷。次依台灣高
    等法院台中分院九十四年度上更(一)字第一二號判決第二頁所
    示：「．．．自八十九年三月起即未依約給付租金．．．。
    」按個人綜合所得稅為現金制，如無給付，即無所得。另依
    台灣台中地方法院中院慶民執九四執辰字第四○七一六號函
    ，該租賃所得一、○一二、二五八元及執行費八、○九九元
    合計一、○二○、三五七元，為九十五年二月廿二日轉入活
    期儲蓄存款，為九十五年度所得，應於九十六年五月一日至
    卅一日申報。
二、被告核課租賃所得九六○、一二二元，原告已於申報九十四
    年度綜合所得稅時，於九十五年五月卅日自動申報並繳納稅
    款。是原告於被告查獲發文前已申報補繳，依稅捐稽徵法第
    四十八條之一規定，應予免罰，為此應註銷稅單及罰鍰，被
    告九十六年一月四日第0000000000號核定通知書
    有重複處理之事實。被告雖稱原告補報補繳日在調查基準日
    即九十五年二月十五日之後，與上開免罰規定不符等語，惟
    被告發現本件時並未通知原告，原告不知被告已查獲，即自
    動補報補繳，且於補報補繳後才收到被告之處分書。被告之
    行政處分有違行政程序法第四十三條行政機關應將其決定及
    理由告知當事人之規定，屬違法之處分而無效。被告另辯稱
    發覺逃漏稅時並無通知納稅義務人之規定，然其所述忽略稅
    捐稽徵法第四十八條之一規定及財政部八十二年十一月三日
    台財稅第八二一五○一四五八號函，且違反行政程序法公平
    、公正、公開之原則。
三、本件係被告九十二年度財綜所字第五一○九二○○○八○三
    號處分書之延續，按該處分書係依據檢舉人楊榮星之指述而
    作成，惟楊榮星素行不良，有多次犯罪前科，與原告因多件
    民刑事案件纏訟不休而結有怨仇，其提出檢舉，係以使原告
    受有補稅及行政處罰為目的。是被告仍應調查其他證據，以
    資審認，不得僅憑楊榮星之指述，作為認定原告違法事實之
    依據。
貳、被告答辯意旨略以：
一、租賃所得部分：
  (一)原告於八十九年九月廿八日領取訴外人楊榮星及楊秀儀（下
    稱承租人）提存之租金及相當於租金之損害賠償金合計九六
    ○、一二二元，經被告查獲通報所屬沙鹿稽徵所依財政部六
    十一年一月十八日台財稅第三○五七五號令釋核定租賃所得
    九六○、一二二元。惟原告承擔支付予原地主蘇財后之租金
    及地價稅合計二五五、三五三元，核屬取得系爭土地租賃所
    得之必要損耗及費用，依規定應予減除，經重行核算租賃所
    得七○四、七六九元，原核定復查後予以追減二五五、三五
    三元。
  (二)原告於八十四年四月十日向原地主蘇財后承租坐落台中縣沙
    鹿鎮○○段犁分小段六四之一地號土地（該租賃關係經臺灣
    高等法院臺中分院九四年度上更(一)字第一四號確定判決繼續
    存在至原告報准順發瓦斯行停止營業為止，該瓦斯行目前仍
    營業中，有營業稅稅籍資料查詢作業可稽）。其於八十五年
    一月一日起轉租予承租人，未辦理八十五至八十九年度綜合
    所得稅結算申報，經查獲漏報取自承租人租賃所得，被告所
    屬沙鹿稽徵所依查得資料分別核定八十五至八十九年度（一
    至二月份）租賃所得四○○、○○○元，三、七二八、七一
    五元，八、七○三、七五五元，六、三九八、七六五元及一
    、二○四、九二四元，嗣經復查決定重新核算為一九四、四
    七六元，三、六九四、五○六元，八、五五七、八九七元，
    六、二五二、九○七元及一、○五九、○六六元，其中八十
    九年度（一至二月份）原經被告以九十二年度財綜所字第五
    一○九二○○○八○三號處分書裁處罰鍰一○一、五○○元
    ，嗣經復查決定更正罰鍰為七九、四○○元。原告就其中八
    十六至八十九年度（一至二月份）租賃所得及罰鍰提起行政
    訴訟，經鈞院以九十三年度訴字第五八四號判決駁回原告之
    訴。然本件系爭租賃所得九六○、一二二元係屬八十九年三
    月份至十二月份（應為五月份之誤，詳被告後述之主張）租
    賃所得，與前揭處分書及判決相關之租賃所得並未重複核課
    ，原告主張顯有誤解。
  (三)原告提示臺灣高等法院臺中分院九四年度上更(一)字第一二號
    確定判決，主張承租人自八十九年三月起即未依約給付租金
    等語，惟該說辭係原告於該院審理時之主張，並非該院判決
    之主文或理由。該院於九十四年八月卅日以前開確定判決承
    租人應給付原告八十九年三月一日起至九十二年十二月卅一
    日止合計一、九七二、三八○元之租金及相當於租金之損害
    賠償金，其中承租人於八十九年三、四及五月份以提存給付
    各三六○、一二二元，三○○、○○○元及三○○、○○○
    元，合計九六○、一二二元，原告業於八十九年九月廿八日
    向台灣台中地方法院提存所領取。其餘一、○一二、二五八
    元加上執行費八、○九九元，合計一、○二○、三五七元亦
    經台灣台中地方法院民事執行處准原告向該院提存所收取，
    於九十五年二月廿二日轉帳入原告台灣銀行帳戶，有台灣高
    等法院台中分院前揭判決、台灣台中地方法院提存所九十五
    年七月十七日中院慶存字第六九一九六號函、台灣台中地方
    法院九十四年九月廿三日中院清民執九四執辰字第四○七一
    六號執行命令及該院民事執行處九十五年一月廿四日中院慶
    民執九四執辰字第四○七一六號函可稽。依前揭財政部令釋
    規定，原告取得九六○、一二二元及一、○二○、三五七元
    應按實際領取年度分別歸課八十九及九十五年度綜合所得稅
    ，原核定並無不合。
二、罰鍰部分：原告未辦理八十九年度綜合所得稅結算申報，漏
    報利息及租賃等所得合計二、四六○、五三七元，被告按所
    漏稅額五六、○三五元及二三八、一八六元分別處○．四倍
    及一倍罰鍰計二六○、六○○元（計至百元止），減除已裁
    罰鍰金額七九、四○○元，本次處罰鍰一八一、二○○元。
    至原告主張八十九年度系爭租賃所得九六○、一二二元應適
    用稅捐稽徵法第四十八條之一自動補報補繳免罰乙節，按被
    告係於九十五年二月十五日以中區國稅法二字第○九五○○
    ○二五九三號函通報所屬沙鹿稽徵所歸課原告八十九年度系
    爭租賃所得九六○、一二二元，依財政部八十二年十一月三
    日台財稅第八二一五○一四五八號函，調查基準日為九十五
    年二月十五日，原告於同年五月卅日（調查基準日之後）始
    申報系爭租賃所得，又其申報年度為九十四年度綜合所得稅
    ，並非補報應歸課之八十九年度綜合所得稅，並無稅捐稽徵
    法第四十八條之一規定之適用。次按系爭租賃所得既經追減
    如前所述，重行核算本次應處罰鍰一三○、二○○元（處罰
    鍰二○九、六○○元－已裁罰鍰金額七九、四○○元），原
    處罰鍰復查後予以追減五一、○○○元。
    理  由
一、本件原告起訴後，被告代表人業已變更，經其新代表人乙○
    ○聲明承受訴訟，經核無不合，應予准許。
二、按「個人之綜合所得總額，以其全年左列各類所得合併計算
    之︰．．．第五類︰租賃所得及權利金所得︰凡以財產出租
    之租金所得，財產出典典價經運用之所得或專利權、商標權
    、著作權、秘密方法及各種特許權利，供他人使用而取得之
    權利金所得︰一財產租賃所得及權利金所得之計算，以全年
    租賃收入或權利金收入，減除必要損耗及費用後之餘額為所
    得額。」、「本法第十四條第一項第五類第一款所稱必要損
    耗及費用，係指固定資產之折舊、遞耗資產之耗竭、無形資
    產之攤折、修理費、保險費及為使租出之財產能供出租取得
    收益所支付之合理必要費用。．．．」為行為時所得稅法第
    十四條第一項第五類第一款及同法施行細則第十五條所明定
    。次按「查所得稅法第八十八條規定扣繳義務人於給付各類
    所得時，應照規定扣取稅款，同法施行細則第八十二條第三
    項規定應付利息或租金業已列支，於會計年度結束時尚未給
    付或轉入債權人帳戶者，視同給付。本案台灣省菸酒公賣局
    ××分局××配銷處租賃房屋為辦公處，其應付之租金，因
    房租發生糾紛而房主拒領，該處乃向法院提存，依法屬於給
    付性質，自應依照上開稅法規定，於每次提存時扣繳稅款；
    惟扣繳義務人於辦理扣繳填寫扣繳憑單，應於備註欄內註明
    該筆租金係向法院提存，暫緩送財稅資料中心歸戶課稅，俟
    房屋出租人領取該項租金時，再送財稅資料中心合併納稅義
    務人領取年度之所得，課徵綜合所得稅。」財政部六十一年
    一月十八日台財稅第三○五七五號函亦有明釋。
三、次按「納稅義務人應於每年二月二十日起至三月底止，填具
    結算申報書，向該管稽徵機關，申報其上一年度內構成綜合
    所得總額或營利事業收入總額之項目及數額，以及有關減免
    、扣除之事實，並應依其全年應納稅額減除暫繳稅額、尚未
    抵繳之扣繳稅額及可扣抵稅額，計算其應納之結算稅額，於
    申報前自行繳納。．．．」、「納稅義務人未依本法規定自
    行辦理結算申報，而經稽徵機關調查發現有依本法規定課稅
    之所得額者，除依法核定補徵應納稅額外，應照補徵稅額，
    處三倍以下之罰鍰。」行為時所得稅法第七十一條第一項及
    第一百十條第二項分別定有明文。又「綜合所得稅納稅義務
    人如短漏報所得或未依法辦理結算申報已達裁罰標準之漏稅
    案件，除列選案件外，應以寄發處分書日（發文日）為調查
    基準日。惟若於寄發處分書前經稽徵機關進行函查、調卷、
    調閱相關資料或其他調查作為者，稽徵機關應詳予紀錄以資
    查考，並以最先作為之日為調查基準日。」為財政部八十二
    年十一月三日台財稅第八二一五○一四五八號函所明釋。
四、本件如事實欄所示之過程，經被告核定原告於八十九年九月
    廿八日領取楊榮星及楊秀儀提存應支付八十九年三月份起之
    租金及相當於租金之損害賠償金合計九六○、一二二元，遂
    再增列八十九年度租賃所得九六○、一二二元，重行核定原
    告當年度綜合所得總額為二、四六○、五三七元，再發單補
    徵稅額一九七、七三九元及處罰鍰一八一、二○○元（計至
    百元止）。原告不服，申經復查結果，獲准追減租賃所得二
    五五、三五三元及罰鍰五一、○○○元。原告仍不服，循序
    提起行政訴訟。
五、原告訴稱：(一)原告八十九年度利息及租賃所得乙案，已由被
    告九十二年度財綜所字第五一○九二○○○八○三號處分書
    處理在案，鈞院九十三年度訴字第五八四號亦判決八十九年
    度租賃所得為一、○五九、○六六元，並非二、四六○、五
    三七元。該案刻正上訴中，不得與本件重複，應予註銷。
    (二)被告核課租賃所得九六○、一二二元，原告已於申報九十
    四年度綜合所得稅時，於九十五年五月卅日自動申報並繳納
    稅款。是原告於被告查獲發文前已申報補繳，依稅捐稽徵法
    第四十八條之一規定，應予免罰。被告雖稱原告補報補繳日
    在調查基準日即九十五年二月十五日之後，與上開免罰規定
    不符等語，惟被告發現本件時並未通知原告，原告不知被告
    已查獲，即自動補報補繳，且於補報補繳後才收到被告之處
    分書。被告之行政處分有違行政程序法第四十三條行政機關
    應將其決定及理由告知當事人之規定，違法且無效。
六、經查，原告於八十四年四月十日向原地主蘇財后承租坐落台
    中縣沙鹿鎮○○段犁分小段六四之一地號土地，於八十五年
    一月一日起將該土地轉租予承租人楊榮星及楊秀儀，因原告
    未辦理八十五至八十九年度綜合所得稅結算申報，經被告所
    屬沙鹿稽徵所依查得資料分別核定八十五至八十九年度（一
    至二月份）租賃所得四○○、○○○元，三、七二八、七一
    五元，八、七○三、七五五元，六、三九八、七六五元及一
    、二○四、九二四元，嗣經復查決定重新核算為一九四、四
    七六元，三、六九四、五○六元，八、五五七、八九七元，
    六、二五二、九○七元及一、○五九、○六六元，其中八十
    九年度（一至二月份）原經被告以九十二年度財綜所字第五
    一○九二○○○八○三號處分書裁處罰鍰一○一、五○○元
    ，經復查決定更正罰鍰為七九、四○○元。原告就其中八十
    六至八十九年度（一至二月）租賃所得及罰鍰提起行政訴訟
    ，經本院以九十三年度訴字第五八四號判決駁回原告之訴（
    原處分卷一一九至一三九頁判決書）。而然本件系爭租賃所
    得九六○、一二二元係屬八十九年三月至五月之租金，與上
    開被告核定原告八十九年一至二月租賃所得之部分，二者租
    賃期間及所得並不相同，並未有原告指稱有重複核課租賃所
    得之情形。
七、另依原告所提出之臺灣高等法院臺中分院九四年度上更(一)字
    第一二號確定判決，承租人應給付原告八十九年三月一日起
    至九十二年十二月卅一日止之租金及相當於租金之損害賠償
    金（同卷六三頁），其中承租人於八十九年三、四及五月份
    以提存方式各給付三六○、一二二元，三○○、○○○元及
    三○○、○○○元，合計九六○、一二二元，原告業於八十
    九年九月廿八日向台灣台中地方法院提存所領取，有台灣台
    中地方法院提存所九十五年七月十七日中院慶存字第六九一
    九六號函在卷可佐（同卷一四九頁），此情並為原告於本院
    審理時所不爭執（本院卷六三頁準備程序筆錄），是原告於
    八十九年九月廿八日取得其出租上開土地之八十九年三、四
    及五月份租金，自應依行為時所得稅法第十四條第一項第五
    類第一款及第七十一條第一項之規定，於九十年二月二十日
    起至三月底止，填具結算申報書，向該管稽徵機關，申報其
    八十九年度之該部分所得。乃原告並未依上開規定辦理該部
    分八十九年度綜合所得稅結算申報，自有漏報該部分所得之
    情形，並經被告於九十五年二月十五日以中區國稅法二字第
    ○九五○○○二五九三號函，通報所屬沙鹿稽徵所歸課原告
    八十九年度系爭租賃所得九六○、一二二元（同卷一四一頁
    ），因原告未依期申報系爭租賃所得，並經稽徵機關進行函
    查，依財政部八十二年十一月三日台財稅第八二一五○一四
    五八號函釋旨，調查基準日為九十五年二月十五日，原告於
    同年五月卅日即該調查基準日之後始申報系爭租賃所得，無
    論原告將系爭租賃所得列報八十九年或九十四年所得，均屬
    漏報之情形，因不符合稅捐稽徵法第四十八條之一規定，被
    告依所得稅法第一百十條第二項之規定，按漏稅額處以一倍
    之罰鍰，洵屬正當。原告主張其於該日自動申報並繳納稅款
    ，屬被告查獲發文前已申報補繳之情形，依稅捐稽徵法第四
    十八條之一規定，應予免罰，並無可採。又稽徵機關對納稅
    義務人進行函查、調卷、調閱相關資料或其他調查之作為，
    不以事先通知納稅義務人為必要，原告對此稱其不知被告業
    已查獲，即自動補報補繳，之後方收到被告處分書。該處分
    有違行政程序法第四十三條行政機關應將其決定及理由告知
    當事人之規定，為違法且無效等云，亦無可取。
八、綜上所陳，本件被告對原告八十九年度租賃所得，增列九六
    ○、一二二元，重行核定原告當年度綜合所得總額為二、四
    六○、五三七元，再發單補徵稅額一九七、七三九元及處罰
    鍰一八一、二○○元（計至百元止，另含其他漏報利息所處
    漏稅罰○．四倍之部分），原告申經復查結果，因原告承擔
    支付予原地主蘇財后之租金及地價稅合計二五五、三五三元
    ，屬取得系爭土地租賃所得之必要損耗及費用，予以減除，
    重行核算租賃所得七○四、七六九元，追減租賃所得二五五
    、三五三元，及罰鍰五一、○○○元，依上開規定及說明，
    並無違誤，訴願決定予以維持，亦無不合，原告請求撤銷復
    查決定及訴願決定不利原告之部分，為無理由，應予駁回。
    另本件事證已明，原告其他論述，經核與本件判決結果，均
    不生影響，爰不另一一說明，併予論敘。
據上論結，本件原告之訴為無理由，爰依行政訴訟法第一百九十
五條第一項後段、第九十八條第一項前段，判決如主文。
中    華    民    國    97    年    4     月    9     日
              臺中高等行政法院第四庭
                        審判長法  官  沈  應  南
                              法  官  許  金  釵
                              法  官  許  武  峰
以上正本證明與原本無異。
如不服本判決，應於判決送達後20日內向本院提出上訴書狀，其
未表明上訴理由者，應於提起上訴後20日內向本院提出上訴理由
書（須依對造人數附具繕本）；如於本判決宣示或公告後送達前
提起上訴者，應於判決送達後20日內補提上訴理由書（須附繕本
）。未表明上訴理由者，逕以裁定駁回。
中    華    民    國    97    年    4     月    9     日
                              書記官  莊  啟  明


司法院資訊處製作；財團法人民間司法改革基金會備份。
